【裁判字號】    92,上易,815
【裁判日期】    921104
【裁判案由】    侵權行為損害賠償
【裁判全文】
臺灣高等法院民事判決                            九十二年度上易字第八一五號
    上  訴  人  乙○○
    被上訴人    甲○○
右當事人間請求侵權行為損害賠償事件，上訴人對於中華民國九十二年五月十五日臺
灣板橋地方法院九十二年度重訴字第二一四號第一審判決提起上訴，本院於九十二年
十月二十一日言詞辯論終結判決如左：
    主  文
上訴駁回。
第二審訴訟費用由上訴人負擔。
    事  實
一、聲明：
    (一)原判決不利於上訴人部分廢棄。
    (二)右廢棄部分被上訴人在原審之訴駁回。
二、陳述：除與原判決記載相同者，茲引用外，補陳略稱：
    (一)原審判決有誤之處：1.原審以上訴人先後於民國 (民國) 八十八年四月廿三日
      、廿五日恐嚇被上訴人，為不利上訴人之判決，然系爭恐嚇內容均由被上訴人
      手機自行轉錄、自行譯文，其中有斷章取義、前後矛盾之錯誤。如上訴人並未
      因刑事案件喪失工作，何來向被上訴人追討退休金之理？2.本件系爭恐嚇內容
      ，肇因於被上訴人向上訴人服務之復旦中學校長指摘，稱上訴人與其妻陳玲佩
      相姦而來，兩造就此數次電話溝通，被上訴人原來同意要打電話向該校校長道
      歉，嗣後避不見面，上訴人始以電話告知：不要任意散播危害上訴人之人格、
      名譽以及工作權及退休金問題，否則「應得」何種後果云云，僅純粹警告被上
      訴人「不要再鬧」語氣，無所謂造成被上訴人恐懼之問題，參照最高法院八十
      二年十一月份法律座談會及刑事法律問題研究(十)第四十五則意旨，此種口吻並
      不構成恐嚇危害安全罪甚明。況上訴人並未直接加害於被上訴人身體，被上訴
      人就其身體傷害請求賠償部分，並未舉證以實其說，原審判決遽為不利判斷，
      自屬不當。
    (二)我承認留言是我說的，但是我沒有當面對被上訴人講，我是對手機講的，本件
      關鍵在於被上訴人不肯放手，所以才會一再纏訟。
貳、被上訴人方面：
一、聲明：上訴駁回。
二、陳述：除與原判決記載相同者，茲引用外，補陳略稱：
    (一)上訴人在我手機留言，當然有恐嚇我的意思，其行為業經刑事法院判刑確定。
    (二)我聽了上訴人的留言會害怕，另上訴人的弟弟還曾經帶其他不明人士到我公司
      ，我當然會害怕。
    理  由
一、被上訴人主張：上訴人先後於八十八年四月二十三日及二十五日，以其所有門號
    為0000000000之行動電話，撥打進被上訴人所有門號為000000
    0000之行動電話，以電話留言之方式，恐嚇被上訴人稱「我們全家都是混混
    ，混兄弟的，通通來跟玩啦，你自己看著辦。」「我的工作也丟了，那我想你的
    工作也不可能存在，另外我的退休金我全部要跟你收，不聯絡，我想也不用上班
    。」、「不好好解決，出了什麼事，自己負責。」、「隨時我都會去會可能把你
    押出來。」、「這幾百萬的東西喔，牽涉到退休金的東西，我什麼都會從你身上
    討回來。」、「我這邊的兄弟什麼人都準備好了，我只告訴你，你上班的時候你
    也要小心一點，你每天躲好一點，我不怕負法律責任，我們這邊有十幾個人啊，
    一個人堵到你，你就慘了。」，侵害被上訴人身體、自由及財產權，令被上訴人
    非常害怕，而受有精神上損害，是依侵權行為法律關係，請求上訴人賠償六百萬
    元及遲延利息等情 (原審判決上訴人應給付一十五萬元，及自九十二年一月七日
    起至清償日止，按年息百分之五計算之利息，而駁回被上訴人其餘之請求，被上
    訴人對於其敗訴部分未據不服)。
二、上訴人對於被上訴人主張：其曾於八十八年四月二十三日及二十五日以行動電話
    ，於原告行動電話中留言「我們全家都是混混，混兄弟的，通通來跟玩啦，你自
    己看著辦。」「我的工作也丟了，那我想你的工作也不可能存在，另外我的退休
    金我全部要跟你收，不聯絡，我想也不用上班。」、「不好好解決，出了什麼事
    ，自己負責。」、「隨時我都會去會可能把你押出來。」、「這幾百萬的東西喔
    ，牽涉到退休金的東西，我什麼都會從你身上討回來。」、「我這邊的兄弟什麼
    人都準備好了，我只告訴你，你上班的時候你也要小心一點，你每天躲好一點，
    我不怕負法律責任，我們這邊有十幾個人啊，一個人堵到你，你就慘了。」一節
    ，未有爭執，堪認為真正。僅另辯以：係被上訴人先恐嚇伊，伊才反駁，且被上
    訴人並未因此心生畏懼，故無侵害其自由權可言等語。
三、按因故意或過失，不法侵害他人之權利者，負損害賠償責任；又不法侵害他人之
    身體、健康、名譽、自由、信用、隱私、貞操，或不法侵害其他人格法益而情節
    重大者，被害人雖非財產上之損害，亦得請求賠償相當之金額民法第一百八十四
    條第一項前段、第一百九十五條第一項前段定有明文。所謂侵害他人之自由，並
    不以剝奪他人之行動或限制其自由為限，即以強暴、脅迫之方法影響他人之意思
    決定，或對其身心加以威脅，使生危害，亦包括在內（最高法院八十一年台上字
    第二四六二號判決意旨參照）。經查上訴人對於其曾以行動電話撥打進被上訴人
    之行動電話內，以電話留言方式為上述恐嚇行為之事實，固不爭執，雖辯稱：係
    被上訴人先恐嚇伊，伊才反駁云云，惟為被上訴人所否認，上訴人復未提出相關
    證據為佐，其所辯自無可採。本件上訴人雖係以留言方式為之，而前開留言之內
    容，係上訴人欲以找黑道或非法之方法對被上訴人之自由或身體有所不利，衡諸
    社會通念，該等語言客觀上應足使一般人心生畏怖，是以被上訴人主張，伊於聽
    取留言後，即感到害怕一節，並非無據。上訴人空言辯稱：被上訴人不致因聽取
    留言而心生畏懼云云，亦無可採，況上訴人所涉本件恐嚇行為刑事部分，亦經台
    灣板橋地方法院刑事庭以九十一年度易字第三二一二號刑事判決判處上訴人有期
    徒刑六月，經上訴本院後亦經本院九十二年度上易字第八八三號刑事判決駁回上
    訴確定之事實，亦為兩造所不爭執，並有上開刑事判決在卷可稽，是被上訴人主
    張，上訴人以留言恐嚇之方式不法侵害被上訴人之自由，致被上訴人受有精神損
    害等情，應認為真實。又關於被上訴人主張「身體」及「財產」亦因之受有非財
    產之損害部分，經查依被上訴人主張之事實，上訴人既僅以言詞為恐嚇，並未直
    接加損害於原告之身體，被上訴人就其身體因之受損害部分，復未提出相關證據
    以佐，是此部分主張，應屬無據。而所謂財產受損一節，既非民法第一百九十五
    條所舉得請求非財產損害之範疇，是被上訴人此部分主張，亦乏所據，併此敘明
    。
四、上訴人所為上述恐嚇被上訴人不法侵害被上訴人之自由，致被上訴人受有精神損
    害之行為，既經認定，上訴人對被上訴人因而所受之損害，自應負賠償責任。經
    審酌上訴人電話留言之內容、時間、次數；及被上訴人為輔仁大學法律系畢業，
    於八十八年四月間任職於裕融企業股份有限公司擔任總經理特別助理工作，年收
    入約二百餘萬元，現則任職友邦資融股份有限公司協理，月薪約七萬元，年收入
    約一百五十餘萬元；上訴人則為中央大學外文系畢業，於八十八年四月間則任復
    旦中學教職，月薪約六萬元年收入約九十餘萬元（前開部分為兩造所不爭執，並
    有被上訴人提出離職證明書、所得稅核定通知書、名片各一份在卷可佐），等兩
    造之教育程度、收入、社會地位等一切情狀，認被上訴人得請求之非財產上損害
    賠償以十五萬元為妥適，逾此部分之請求則屬過巨，應不予准許。
五、從而，被上訴人本於侵權行為法律關係請求上訴人給付十五萬元，及自起訴狀繕
    為有理由，應予准許，逾此部分之請求，則屬無據，應予駁回。原審因而就上述
    被上訴人請求有理由部分，為被上訴人勝訴之判決，並駁回被上訴人其餘請求，
    於法並無不合。上訴意旨指摘原判決不當，求予廢棄改判，為無理由，應予駁回
    。
六、本件事證已臻明確，兩造其餘主張及舉證，與判決結果無涉，無庸一一審酌，併
    予敘明。
七、據上論結，本件上訴為無理由，依民事訴訟法第四百四十九條第一項、第七十八
    條，判決如主文。
中      華      民      國    九十二    年      十一      月    四      日
                                民事第二庭
                                    審判長法  官  許  正  順
                                          法  官  黃  嘉  烈
                                          法  官  魏  麗  娟
右正本係照原本作成。
不得上訴。
中      華      民      國    九十二    年     十一     月      五      日
                                          書記官  曾  瓊  安


司法院資訊處製作；財團法人民間司法改革基金會備份。
